【裁判字號】    97,訴,566
【裁判日期】    970606
【裁判案由】    清償債務
【裁判全文】
臺灣桃園地方法院民事判決               97年度訴字第566號
原      告   合作金庫商業銀行股份有限公司
法定代理人   乙○○
訴訟代理人   丙○○
被      告   甲○○
上列當事人間請求清償債務事件，本院於民國97年5 月21日言詞
辯論終結，判決如下：
    主      文
被告應給付原告新台幣玖拾貳萬壹仟參佰捌拾伍元，及其中新台
幣捌拾捌萬柒仟捌佰伍拾玖元自民國九十六年八月二十八日起至
清償日止，按年息百分之二點六九五計算之利息，暨自民國九十
六年八月二十八日起至民國九十七年二月二十六日止，按上開利
率百分之十，自民國九十七年二月二十七日起至清償日止，按上
開利率百分之二十計算之違約金。
原告其餘之訴駁回。
訴訟費用由被告負擔十分之一，餘由原告負擔。
    事實及理由
壹、程序部分：
    本件被告經合法通知，未於言詞辯論期日到場，核無民事訴
    訟法第386 條各款所列情形，應依原告之聲請，准由其一造
    辯論而為判決。
貳、實體部分：
一、原告主張：(一)被告於民國92年6 月13日邀同訴外人鍾玉蘭為
    保證人向原告借款新台幣（下同）200 萬元、252 萬元，約
    定借款期間自同上年月日起至112 年6 月13日止，按月平均
    攤還本息，利息200 萬元部分按郵匯局2 年期定期儲金機動
    利率加計百分之1 減政府補貼利率百分之0.25機動計息，另
    252 萬元部分自92年6 月13日起至94年6 月13日止按原告定
    儲指數利率加年利率百分之2 機動計算，並自同年月14日起
    改按原告定儲指數利率加年利率百分之3 機動計算，如遲延
    履行，依借據第3 條約定，其債務視為全部到期，逾期6 個
    月以內者，按上開利率百分之10，逾期超過6 個月部分，按
    上開利率百分之20加付違約金，立有借據為憑。(二)詎被告自
    94年12月13日起即未依約繳納本息，經原告聲請拍賣抵押物
    裁定並強制執行，於拍定分配後仍不足受償如後述聲明所示
    ，被告依法應負清償之責，爰依消費借貸之法律關係提起本
    件訴訟等語。並聲明：被告應給付原告921,385 元，並自96
    年8 月27日起至清償日止，按年息百分之3.6 計算之利息，
    暨自96年8 月27日起至清償日止，逾期6 個月以內者（即96
    年8 月27日起至97年2 月26日止），按上開利率百分之10，
    逾期超過6 個月部分（即自97年2 月27日起至清償日止），
    按上開利率百分之20計算之違約金。
二、被告未於言詞辯論期日到場，亦未提出書狀為任何聲明或陳
    述。
三、原告主張被告未依約還款，其債務視為全部到期，經原告依
    法聲請拍賣抵押物裁定並強制執行，拍賣分配後不足清償全
    部債務之事實，已據其提出借據影本2 份、本院96年度執字
    第1790號強制執行金額計算書分配表、公司變更登記表、財
    政部95年12月27日台財人字第09508516800 號函、行政院95
    年12月22日院授人力字第0950065110號函、行政院金融監督
    管理委員會95年1 月19日金管銀(二)字第09585003780 號函、
    本院96年8 月27日桃院木執96年執靜字第1790號通知、放款
    支出傳票、收入傳票及定儲指數利率表等影本各1 份在卷為
    證。被告經合法通知無正當理由不到場，亦未提出書狀爭執
    ，依民事訴訟法第280 條第3 項準用同條第1 項規定，應視
    同自認，從而，本院依調查證據之結果，堪信原告之上開主
    張為真實。
四、本件借款等應依法抵充。
  1.按對於一人負擔數宗債務，而其給付之種類相同者，如清償
    人所提出之給付，不足清償全部債額時，除當事人另有約定
    外，依民法第321 條規定，原應由清償人於清償時，指定其
    應抵償之債務，如未為指定，即應依同法第322 條規定，定
    其應抵充之債務，非債權人所得任意充償某宗債務（最高法
    院44年台上字第923 號判例可參）。又按清償人所提出之給
    付，應先抵充費用，次充利息，次充原本，民法第323 條前
    段定有明文。至於違約金之抵充順序，民法既無違約金儘先
    抵充之規定，其與原本清償期亦無先後之分，兩者擔保又屬
    相同，依民法第322 條第2 款中段規定，應以債務人因清償
    獲益最多者儘先抵充，而違約金既以原本為計算標準，抵充
    原本於債務人獲益最多，故原本應優先於違約金抵充（最高
    法院55年台上字第991 號判決要旨參照）。
  2.本件原告聲請強制執行拍賣被告之抵押物獲分配3,168,830
    元乙節，有上開分配表可稽，而兩造間就被告提出之給付不
    足清償全部債務時，並未約定其抵充之債務順序，亦有前揭
    借據在卷可按，被告復未指定其應抵充之債務順序，揆諸前
    開說明，自應依民法第322 條及第323 條規定定其應抵充之
    債務。而以上開原告受償金額抵充自94年12月13日起算至96
    年8 月27日止，200 萬元借款尚欠本金1,799,213 元之利息
    82,763元，及252 萬元借款尚欠本金2,048,820 元之利息12
    5,893 元，復以其餘額2,960,174 元全部先抵充252 萬元借
    款尚欠之本金2,048,820 元後再抵充200 萬元借款尚欠本金
    1,799,213 元後，其中200 萬元借款部分尚餘本金887,859
    元及已到期之違約金13,298元，另252 萬元借款部分則僅餘
    已到期之違約金20,228元，以上共921,385 元均未受償等情
    ，有前開分配表可考。是原告不足受償之921,385 元，其中
    887,859 元為200 萬元借款部分尚欠之本金，其餘33,526元
    則為上開2 筆借款已到期之違約金，此違約金部分不得計入
    本金重複計息及違約金，且前開原告受償金額抵充至96年8
    月27日止，故被告尚欠200 萬元借款之本金887,859 元，連
    同上開2 筆借款之違約金33,526元合計921,385 元，及前開
    本金887,859 元自同年月28日起至清償日止，各按年息百分
    之2.695 計算之利息暨按前揭利率20% 計算之違約金。
五、綜上，原告依消費借貸契約之法律關係，請求被告應給付原
    告921,385 元，及其中本金887,859 元自96年8 月28日起至
    清償日止，按年息百分之2.695 計算之利息，暨自同上年月
    日起至97年2 月26日止，按上開利率百分之10，自同年月27
    日起至清償日止，按上開利率百分之20計算之違約金，為有
    理由，應予准許；其逾此範圍之請求，為無理由，應予駁回
    。
六、據上論結，原告之訴為一部有理由，一部無理由，依民事訴
    訟法第385 條第1 項前段、第79條，判決如主文。
中    華    民    國    97    年     6    月    6     日
                    民事第二庭法  官  張金柱
如對本判決上訴，須於判決送達後20日內向本院提出上訴狀 (須
按對造人數提出繕本)
以上正本證明與原本無異。
中    華    民    國    97    年     6    月    6     日
                              書記官  黃珮娟


司法院資訊處製作；財團法人民間司法改革基金會備份。
